---
title: "Primera Champions del Manchester City"
author: "Rafael Graziani, Freddy Melgarejo, Salvador Nesta y Anselmo Velazco"
date: "2023-06-14"
output: 
  html_document:
    toc: true
    code_folding: hide
    toc_float: TRUE
    toc_float_hide_delay: 1000 
    toc_float_show_delay: 500  
    toc_float_position: left
    toc_float_sidebar_width: 200px
---

```{r setup, include=FALSE}
knitr::opts_chunk$set(echo = TRUE)
library(rmarkdown)
```

# Carga de archivos y librerías

Para la correcta realización de este informe, son necesarios los siguientes paquetes para que los scripts presentes funcionen de forma óptima y sin complicación alguna. A continuación, las librerías a utilizar:

```{r}
library(tidyverse)
library(readxl)
library(ggthemes)
library(ggplot2)
library(ggrepel)
library(knitr)
library(gridExtra)
library(RColorBrewer)
library(dplyr)
```

Una vez con las librerías activadas, se procede a leer el archivo Excel en donde se poseen los datos limpios extraídos de la base de datos original.

```{r}

stats_top16 <- read_excel("Top 16 Championes League 22 y 23.xlsx")

```

# Introducción

El Manchester City se ha coronado campeón de la UEFA Champions League este 10 de junio de 2023. Fue un hecho histórico para el equipo inglés, ya que nunca en la historia habían ganado este trofeo.

Para el siguiente informe, usamos la base de datos proporcionada por la UEFA en su página oficial, en la cual se registran todas las estadísticas de esta edición de Champions 2022/2023.

Ahora bien, para la realización del mismo, decidimos analizar los números de cada equipo que llegó a los octavos de final. Esto con el fin de plantearnos como pregunta general, si el City, en cuanto a indicadores futbolísticos, respalda que por fin haya ganado la UEFA Champions League.

Con el propósito de únicamente usar datos que se consideran relevantes para medir el éxito y desempeño de un equipo, se hizo una recopilación de 25 variables; algunas de ellas son: goles, pases completados, porterías imbatidas, cantidad de dribles realizados, tiros a puerta, entre otros

Cabe destacar, que dentro de la data extraída no existían indicadores que los investigadores considerann interesantes de analizar. No obstante, los mismos se podían calcular usando variables contenidas en la base de datos, por lo cual se procedió a realizar el cálculo de indicadores como: goles promedio por partido, dribles promedio por partido, tasa de conversión de goles, goles por cada intento.

A continuación se detallan los cálculos mencionados anteriormente:

1.  Cálculo de goles promedio por partido por equipo

```{r}

stats_top16 <- stats_top16 %>%
  mutate(Goles_Prom = round(Goles/Partidos_Jugados, digits = 2))

```

2.  Cálculo de dribles promedio por partido por equipo

```{r}

stats_top16 <- stats_top16 %>%
  mutate(Dribles_Prom = round(Dribles/Partidos_Jugados, digits = 2))

```

3.  Cálculo de cuántos intentos de tiros a puerta le hace falta a cada equipo para convertir el gol

```{r}

stats_top16 <- stats_top16 %>%
  mutate(`% Conversion` = round(Goles/Intentos_a_puerta, digits= 2)) %>% 
  mutate(GolxIntento = round(1/`% Conversion`, digits = 2))

```

```{r}

club <- c("Man City", "Inter", "Real Madrid", "Milan", "Bayern", "Napoli", "Benfica", "Chelsea", "Liverpool", "Paris", "Porto", "Leipzig", "Dortmund", "Tottenham", "Club Brugge", "Frankfurt")
pais <- c("Inglaterra", "Italia", "España", "Italia", "Alemania", "Italia", "Portugal", "Inglaterra", "Inglaterra", "Francia", "Portugal", "Alemania", "Alemania", "Inglaterra", "Bélgica", "Alemania")

club_por_pais <- data.frame(Club = club, Pais = pais)

stats_top16 <- stats_top16 %>%
  left_join(club_por_pais, by = "Club")

stats_top16 <- stats_top16 %>% 
  select(Club, Pais, Partidos_Jugados, Ganados, Empates, Perdidos, Goles, Ataques, Asistencias, Dribles, Total_intentos, Intentos_a_puerta, Intentos_fuera_de_puerta,  `Precisión_pases(%)`, Pases_intentados, Pases_completados, `Posesión(%)`, Balones_recuperados, Tacleadas, Tacleadas_ganadas, Despejes_intentados, Salvadas, Goles_concedidos, Salvadas_penalti, Porterías_limpias, Goles_Prom, Dribles_Prom, `% Conversion`, GolxIntento)

```


## Presentación de los datos

El tópico seleccionado, principalmente genera un ambiente de intriga entre los investigadores, ya que la primera Champions de un equipo es un tema importante, abierto a opiniones y polémica sobre el merecimiento del trofeo. Nuestro objetivo principal es determinar si, el logro del City, está respaldado por lo que demostraban en el campo. Por otro lado, la intención del mismo es plantear y sembrar cuestiones interesantes que se puedan indagar, analizar y estudiar a profundidad.

### ¿Por qué es relevante esta investigación?

Consideramos que esta investigación es relevante porque sirve de guía para aquellas personas que les gusta entender el fútbol y sobre todo para los entrenadores de fútbol que buscan y aspiran conseguir más títulos, ya que les brinda conocimientos clave sobre áreas de oportunidad en las que se debe poner a trabajar con sus jugadores para mejorar cada día esos aspectos que tienen un impacto positivo en los partidos.

### Hallazgos iniciales

En primera instancia, descubrimos que el campeón de esta edición de la UEFA Champions League no perdió ni un solo partido. Por lo que surgieron ciertas cuestiones que planteamos a continuación:

-   


# Planteamientos

## Gráficas

### Gráfica 1

```{r}

library(dplyr)

stats_top16 %>% 
  top_n(8, Dribles_Prom) %>% 
  ggplot(aes(x = Dribles_Prom , y = Ataques, color = Club, label = Dribles_Prom, size = Dribles_Prom)) +
  geom_point() +
  geom_text(hjust = -0.1, vjust = 0.5, nudge_x = 0.3, nudge_y = 1, size = 3) +
  scale_color_brewer(palette = "Set1") +
  labs(x = "Dribles por partido por equipo (TOP 8)",
       y = "Ataques por equipo (TOP 8)",
       title = "Relación entre dribles y capacidad de generar peligro en ataque (TOP 8)") +
  theme_classic()

```

### Gráfica 2

```{r}
stats_top16 %>% 
ggplot(aes(x = Goles , y = Intentos_a_puerta, label = paste(Club,`% Conversion`, sep = "\n"))) +
  geom_point() +
  geom_text(hjust = -0.1, vjust = 0.5) +
  labs(x = "Goles por equipo",
       y = "Tiros a puerta por equipo",
       title = "Relación entre tiros a puerta y goles por equipo")
```

### Gráfica 3

```{r}

# Filtrar los datos para incluir solo los clubes alemanes
stats_alemania <- stats_top16 %>%
  filter(Pais == "Alemania")

# Calcular el promedio de goles por intento a puerta para los clubes alemanes
promedio_goles_alemania <- mean(stats_alemania$Goles/ stats_alemania$Intentos_a_puerta)

# Crear la gráfica de barras para los clubes alemanes
grafica_alemana <- ggplot(stats_alemania, aes(x = Club, y = Goles/Intentos_a_puerta, fill = Club)) +
  geom_bar(stat = "identity") +
  labs(x = "Club", y = "Goles por cada intento a puerta", title = "Relación entre tiros a puerta y goles por equipo (solo clubes de Alemania)") +
  geom_hline(yintercept = promedio_goles_alemania, linetype = "dashed", color = "red") +
  theme_classic() +
  theme(axis.text.x = element_text(angle = 90, vjust = 0.5, hjust = 1))

# Filtrar los datos para incluir solo los clubes ingleses
stats_inglaterra <- stats_top16 %>%
  filter(Pais == "Inglaterra")

# Calcular el promedio de goles por intento a puerta para los clubes ingleses
promedio_goles_inglaterra <- mean(stats_inglaterra$Goles/ stats_inglaterra$Intentos_a_puerta)

# Crear la gráfica de barras para los clubes ingleses
grafica_inglesa <- ggplot(stats_inglaterra, aes(x = Club, y = Goles/Intentos_a_puerta, fill = Club)) +
  geom_bar(stat = "identity") +
  labs(x = "Club", y = "Goles por cada intento a puerta", title = "Relación entre tiros a puerta y goles por equipo (solo clubes de Inglaterra)") +
  geom_hline(yintercept = promedio_goles_inglaterra, linetype = "dashed", color = "red") +
  theme_classic() +
  theme(axis.text.x = element_text(angle = 90, vjust = 0.5, hjust = 1))

# Combinar las gráficas en un mismo espacio gráfico
grid.arrange(grafica_alemana, grafica_inglesa, ncol = 2)

```


# Conclusiones


-¿El estilo de juego agresivo trae como consecuencia contar con más porterías imbatidas?

-¿Es importante tener un gol average alto, o con un gol average bajo se puede llegar lejos en la UCL?

-   

```{r}

```
